【裁判字號】    96,交上易,114
【裁判日期】    970123
【裁判案由】    過失傷害
【裁判全文】
臺灣高等法院高雄分院刑事判決       96年度交上易字第114號
上  訴  人  臺灣高雄地方法院檢察署檢察官
被      告  甲○○
上列上訴人因被告過失傷害案件，不服臺灣高雄地方法院96年度
交易字第530 號中華民國96年9 月29日第一審判決（起訴案號：
臺灣高雄地方法院檢察署96年度偵字第14622 號），提起上訴，
本院判決如下：
     主  文
上訴駁回。
     事  實
一、甲○○於民國（下同）95年12月16日上午，駕駛車牌號碼69
    18-PA 號自用小客車，沿高雄市○○區○○街由南往北方向
    行駛，於同日上午9 時10分許，行經該路與興中二路有燈光
    號誌之交岔路口附近時，適有乙○○騎乘車牌號碼YWD-078
    號輕型機車沿興中二路由東往西方向行駛至上開路口。甲○
    ○本應注意汽車行駛至交岔路口，應遵守燈光號誌，而閃光
    紅燈係表示停車再開，車輛應減速接近，先停止於交岔路口
    前，讓幹線道車優先通行後認為安全時，方得續行，且當時
    天候晴、日間有自然光線，視距良好，路面乾燥無缺陷、無
    道路障礙，並無不能注意之情事，竟於通過該閃光紅燈交岔
    路口時，疏於注意未暫停禮讓幹線道車先行，而乙○○亦疏
    未注意行經閃光黃燈路口時，應減速接近，注意安全，小心
    通過，致遭甲○○所駕駛之上開自用小客車前方右側保險桿
    撞及所騎乘輕型機車之左側車身，乙○○因而人車倒地，受
    有臉部挫擦傷、身體多處挫傷等傷害。甲○○於肇事後，於
    有犯偵查犯罪權限之公務員尚未發覺犯罪前，主動向到場處
    理之警員陳昭雄表示係肇事者，嗣並經接受法院之裁判。
二、案經乙○○訴由臺灣高雄地方法院檢察署檢察官偵查起訴。
    理  由
壹、證據能力部分：
一、按除顯有不可信之情況外，公務員職務上製作之紀錄文書、
    證明文書；除顯有不可信之情況外，從事業務之人於業務上
    或通常業務過程所須製作之紀錄文書、證明文書亦得為證據
    ，刑事訴訟法第159 條之4 第1 、2 款亦有明文。卷阮綜合
    醫院所出具之告訴人乙○○受傷診斷證明書係從事醫療業務
    之人於業務上或通常業務過程所須製作之證明文書，被告甲
    ○○並未主張該驗傷診斷書有何顯有不可信之情況，且該證
    明書與本案待證事實具有關聯性，依前揭規定，自具有證據
    能力（最高法院96年台上字第1957號判決參照）。
二、卷附高雄市道路交通事故現場圖、道路交通事故調查報告表
    ，係從事犯罪偵查之公務員前往肇事現場，依據路況、交通
    號誌等、天候等狀況所填載之紀錄文書，被告甲○○亦抗辯
    上開報告表、現場圖有何顯有不可信之情況，且上開現場圖
    等與本案待證事實具有關聯性，依刑事訴訟法第159 條之4
    第1款之規定，亦有證據能力。
三、按傳聞法則係針對於被告以外之人於審判外之言詞或書面陳
    述所規範之證據法則，亦即「傳聞證據」係指「審判外」所
    為之「陳述或所發生之敘述性動作」，而提出於法庭用來證
    明該敘述事項之真實性之證據。因此，如非被告以外之人於
    審判外以言詞或書面所為之供述證據，即無傳聞法則之適用
    。卷附肇事現場照片、告訴人乙○○受傷之照片，係利用光
    學、機械之方式，對於所拍攝內容所為忠實且正確之記錄，
    性質上並非供述證據，故無刑事訴訟法第15 9條第1 項規定
    之適用，附此敘明。
貳、實體部分：
一、上開事實業據被告甲○○於警詢、原審法院及本院審理中坦
    白承認（見他字卷第130 號卷第39頁、原審卷第59頁、本院
    卷第41頁），核與證人即告訴人乙○○於警詢中所述情節相
    符（見他字卷第40頁），並有高雄市道路交通事故現場圖、
    道路交通事故調查報告表、現場照片在卷可資佐證（見他字
    卷第4 、36-38 、41-45 頁）。而告訴人乙○○於人車倒地
    後，確受有臉部挫擦傷、身體多處挫傷之事實，除有阮綜合
    醫院於95年12月16日所出具之診斷證明書在卷可憑，並有告
    訴人乙○○所提出之照片在卷可按。
二、按道路交通安全規則第102 條第1 項第1 款規定「汽車行駛
    至交岔路口，其行進、轉彎，應遵守燈光號誌或交通指揮人
    員之指揮，遇有交通指揮人員指揮與燈光號誌並用時，以交
    通指揮人員之指揮為準」。而「特種閃光號誌各燈號顯示之
    意義：一、閃光黃燈表示「警告」，車輛應減速接近，注意
    安全，小心通過。二、閃光紅燈表示「停車再開」，車輛應
    減速接近，先停止於交岔路口前，讓幹道車優先通行後認為
    安全時，方得續行」，亦為道路交通標誌標線號誌設置規則
    第211 條第1 項第1 款、第2 款所明定。被告既領有小型車
    駕駛執照（詳上開道路交通事故調查報告表之「駕駛執照種
    類」欄），則其就上開規定應已知之甚詳，自應確實遵守；
    而當時天候晴、日間有自然光線、柏油路面乾燥、無缺陷，
    且該路段無障礙物、視距良好等情，亦有卷附道路交通事故
    調查報告表可按，是依當時天候及路況，被告甲○○並無不
    能注意之情事。是被告甲○○於通過該閃光紅燈路口時，如
    注意停車再開，減速接近，先停止於交岔路口前，應能發現
    告訴人乙○○騎乘之機車而得以採取適當之閃避措施，以避
    免本次之交通事故，乃竟疏未注意停車再開、減速接近，先
    停止於交岔路口前，讓幹道車優先通行後認為安全，而發生
    本件交通事故，被告甲○○之駕駛行為確有過失無訛。告訴
    人乙○○所受之傷害既係因被告甲○○之駕駛行為所造成，
    則被告甲○○之過失行為與告訴人乙○○所受之傷害間即有
    相當因果關係。又依卷附道路交通事故現場圖所示刮地痕長
    度2.9 公尺，刮地痕之位置係在告訴人乙○○所騎乘之車道
    上（見他字第36頁），顯見車禍肇事之際，被告甲○○所駕
    駛之自小客車已即將越過中小線無訛，則告訴人乙○○騎乘
    機車駛入上開路口處前，如遵守閃光黃燈指示而減速慢行，
    應不致發生本件車禍，是告訴人乙○○就本件車禍之發生，
    亦有過失甚明，惟此無解於被告過失之責，本件被告過失傷
    害犯行，堪以認定。
三、核被告甲○○所為，係犯刑法第284 條第1 項前段之過失傷
    害罪。被告甲○○肇事後仍留置現場，於犯罪未被發覺之前
    ，向處理車禍員警陳昭雄坦承肇事，此經證人陳昭雄於本院
    審理時到庭結證屬實，並有高雄市政府警察局交通大隊交通
    事故被告談話紀錄表（見他字卷第39頁背面）在卷可憑，嗣
    又接受法院之裁判，是被告甲○○於偵查犯罪機關尚未發覺
    犯罪人時，即向處理車禍員警坦承車禍肇事，符合自首之要
    件，爰依刑法第62條前段，減輕其刑。
四、原審因認被告甲○○過失傷害之犯罪事證明確，而適用刑法
    第284 條第1 項前段、第62條前段之規定，爰審酌被告甲○
    ○疏未注意讓車，致告訴人乙○○受有上開傷害，且雖表示
    有和解意願，然猶迄未與告訴人達成和解，行為可議；惟念
    被告甲○○於審理時坦承有過失，參以被告並無前科，有臺
    灣高等法院被告前案紀錄表在卷可參，素行良好，而告訴人
    乙○○亦有疏失，及告訴人所受傷勢非重等一切情狀，量處
    拘役30日，復敘明被告甲○○犯罪行為之時間，在96年4 月
    24日以前，核符中華民國96 年 罪犯減刑條例第2 條規定，
    應依同條例第2 條第1 項第3款 ，減其宣告刑2 分之1 ，併
    依刑法第41條第1 項規定審酌前開犯罪情狀，諭知拘役如易
    科罰金以新台幣1,000 元之折算1 日。經核原判決認事用法
    並無違誤，量刑亦稱允當。
五、檢察官循告訴人乙○○之請求以被告甲○○於檢察官偵查中
    及原審法院審理中未坦承犯行，原審依自首之規定減刑，顯
    有適用法則不當，且僅量刑亦屬輕縱云云，聲明上訴指摘原
    判決不當。惟查：(一)被告甲○○於警詢時供稱：我由仁德街
    南向北行使至仁德街口與一部輕機車由興中2 路東向西行駛
    ，致我車子前保險桿右側與對方機車左側身撞及致肇事，有
    談話筆錄在卷可憑（見他字卷第39頁）；於原審審理時除到
    庭訊外，並於審理時坦承其有過失，已如前述，雖被告甲○
    ○於警詢時並未坦承有過失，亦非主動報警，惟既已於警方
    抵達肇事現場後，坦承車禍肇事，自難謂非對於未發覺之犯
    罪而自首，且事後又到庭應訊接受法院之裁判，則原審依自
    首之例減輕其刑，與法並無不合。(二)原審於科刑時已審酌告
    訴人乙○○受傷之情節及被告甲○○犯後坦承犯行，有和解
    之意願等犯後態度，而量處拘役30日，再依減刑條例減輕其
    刑，難謂有輕縱之情事，是檢察官執上開事由指摘原判決不
    當為無理由，應予駁回。
據上論斷，應依刑事訴訟法第368條，判決如主文。
本案經檢察官陳國全到庭執行職務。
中    華    民    國    97    年    1     月    23    日
                  刑事第四庭    審判長法官  蕭權閔
                                      法官  陳吉雄
                                      法官  李嘉興
以上正本證明與原本無異。
本判決不得上訴。
中    華    民    國    97    年    1     月    23    日
                                    書記官  郭榮芳
附錄本判決論罪科刑法條：
刑法第284條第1項
因過失傷害人者，處6 月以下有期徒刑、拘役或5 百元以下罰金
，致重傷者，處1 年以下有期徒刑、拘役或5 百元以下罰金。


司法院資訊處製作；財團法人民間司法改革基金會備份。
